【裁判字號】    88,訴,639
【裁判日期】    890211
【裁判案由】    家庭暴力罪之公共危險
【裁判全文】
臺灣士林地方法院刑事判決                          八十八年度訴字第六三九號
    公  訴  人  臺灣士林地方法院檢察署檢察官
    被      告  乙○
    指定辯護人  本院公設辯護人姜惠如
右列被告因家庭暴力罪之公共危險案件，經檢察官提起公訴（八十八年度偵字第四四
六五號），本院判決如左：
    主  文
乙○放火燒燬現供人使用之住宅未遂，處有期徒刑參年柒月。
扣案打火機壹個沒收。
    事  實
一、乙○係丙○○之子，二人具有家庭暴力防治法第三條第三款所定之家庭成員關係
    。乙○於民國八十八年四月二十六日上午十時許，在台北縣汐止市○○街五三一
    巷六號住處飲酒後（未達心神喪失或精神耗弱程度），因不滿其父丙○○分配家
    產問題，而揚言放火燒燬現供其父丙○○及其他家人使用之前揭住宅，旋即出門
    後，便拿出打火機點燃已沾濕機車油箱內汽油之襪子，再將襪子丟至該住宅鐵門
    前引燃放置於地上之鞋子及腳踏墊，乙○則在一旁觀看，丙○○見狀隨即予以撲
    滅而未遂，並請家人以電話報警，而扣得上開打火機一個。
二、案經臺北縣警察局汐止分局報請臺灣士林地方法院檢察署檢察官偵查起訴
    理  由
一、訊據被告乙○固承認因細故於前揭時、地有縱火之犯行，惟辯稱：其當日喝醉酒
    不知道，醒來人在派出所云云。但查，被告上開放火燒燬住宅之犯行，業據證人
    即被告父親丙○○於警訊中證述：「‧‧‧在今日（即八十八年四月二十六日）
    早上，他（即被告）就在家裡發酒瘋說要買汽油放火，‧‧而約十時許，‧‧我
    看見（門口）起火了，我就趕快救火，並趕快移開旁邊之機車，而我兒子乙○並
    站在旁邊觀看‧‧」、「因為我阻止的快，所以沒有損失和傷亡」綦詳（見八十
    八年四月二十六日之警訊筆錄）；又被告於縱火後雖經警施以酒精濃度測試，其
    飲酒吐氣所含酒精成份每公升已達一‧五六毫克以上，然其當時神狀態尚且良好
    等情，業據證人即本案承辦之員警甲○○到庭證稱：「‧‧‧當時他（即被告）
    神智還算清楚，跟他說什麼大致了解」、「（問）當日乙○之酒精濃度及精神狀
    態？（答）一點多，算是測試值很高，但問答情形還算乾脆‧‧‧」等語（見本
    院八十八年十二月三十日審判筆錄），足認被告以已點燃沾濕汽油之襪子自屋外
    丟向住宅而引燃鞋子及腳踏墊之行為，已屬著手燒燬現供人使用之住宅之行為，
    且當時尚未因飲酒致其對外界事務之認知、判斷較常人之平均程度，有何減退之
    情形，被告上開所辯，應係飾卸之詞，不足採信，事證明確，被告犯行已堪認定
    。
二、核被告所為係犯刑法第一百七十三條第一項、第三項（檢察官誤載為第二項）之
    放火燒燬現供人使用之住宅未遂罪。又按刑法第一百七十三條第一項放火燒燬現
    供人使用之住宅罪，其直接被害法益，為一般社會之公共安全，雖同時侵害私人
    之財產法益，但仍以保護社會公安法益為重，況放火行為原含有毀損性質，而放
    火燒燬現供人使用之住宅罪，自係指供人居住房屋之整體而言，應包括牆垣及該
    住宅所有設備、傢俱、日常生活上之一切用品，是一放火行為同時燒燬住宅及住
    宅內之設備，均不另成立刑法第一百七十五條之罪，最高法院七十九年臺上字第
    一四七一號判例參照，是被告放火燒燬前開住宅之鞋子與腳踏墊，並不另構成刑
    法第一百七十五條之罪，附此敘明。被告已著手於放火行為之實行，而未達於燒
    燬住宅之既遂階段，為未遂犯，依刑法第二十六條前段之規定減輕其刑。爰審酌
    被告僅因細故即放火燒住宅、其行為對前開住宅之住戶生命、財產安全造成嚴重
    威脅、犯罪之手段、生活狀況、與犯罪後態度尚稱良好等一切情狀，量處如主文
    所示之刑。扣案之打火機一個，屬被告所有，且供犯罪所用之物，業據被告供承
    在卷，併依法宣告沒收。
據上論斷，應依刑事訴訟法第二百九十九條第一項前段、刑法第二十六條前段、第一
百七十三條第一項、第三項、第三十八條第一項第二款，判決如主文。
本案經檢察官繆卓然到庭執行職務。
中      華      民      國      八十八     年     二    月      十一    日
                                  臺灣士林地方法院刑事第一庭
                                      法  官  林  政  佑
右正本證明與原本無異。
如不服本判決，應於判決送達後十日內，向本院提出上訴狀。
                                      書記官  陳  珮  茹
中      華      民      國      八十八     年     二    月      十五    日
附錄本案論罪科刑法條全文
刑法第一百七十三條第一項、第三項：
  放火燒燬現供人使用之住宅或現有人所在之建築物、礦坑、火車、電車或其他供水
  、陸、空公眾運輸之舟、車、航空機者，處無期徒刑或七年以上有期徒刑。
  第一項之未遂犯，罰之。


司法院資訊處製作；財團法人民間司法改革基金會備份。
